【裁判字號】    96,易,297
【裁判日期】    970227
【裁判案由】    詐欺
【裁判全文】
臺灣花蓮地方法院刑事判決               96年度易字第297號
公  訴  人  臺灣花蓮地方法院檢察署檢察官
被      告  戊○○
上列被告因詐欺等案件，經檢察官提起公訴（96年度偵字第1841
號、第2060號、第2087號、96年度偵緝字第165 號），本院判決
如下：
    主  文
戊○○幫助意圖為自己不法之所有，以詐術使人將本人之物交付
，未遂，累犯，處有期徒刑肆月，如易科罰金，以新臺幣壹仟元
折算壹日，減為有期徒刑貳月，如易科罰金，以新臺幣壹仟元折
算壹日；又幫助意圖為自己不法之所有，以詐術使人將本人之物
交付，累犯，處有期徒刑陸月，如易科罰金，以新臺幣壹仟元折
算壹日，減為有期徒刑月，如易科罰金，以新臺幣壹仟元折算
壹日。應執行有期徒刑肆月又拾伍日，如易科罰金，以新臺幣壹
仟元折算壹日。
    事  實
一、戊○○前曾於民國94年間因竊盜案件，經本院以94年度林簡
    字第52號案件判處有期徒刑3月確定，於94年7月22日易科罰
    金執行完畢。竟仍不知悔改，預見收集金融帳戶及行動電話
    門號者欲利用此人頭帳戶及電話門號作為犯罪及贓款匯進提
    出所用，使偵辦刑事案件之司法警察無從查知其真正身分，
    仍基於幫助詐欺犯罪之犯意：
    (一)於95年6月29日申辦台灣大哥大股份有限公司行動電話「0
      000000000」號門號後，於同年7月24日前某日，在不詳地
      點將該門號提供予詐騙集團所屬真實姓名年籍不詳之成年
      人，而該真實姓名年籍不詳之人所屬詐騙集團旋即基於意
      圖為自己不法所有之犯意，於同年7 月24日上午11時28分
      許，以中華人民共和國境內之電話撥打丙○○之00000000
      00號行動電話，向丙○○佯稱係其友人「吳原智」欲借款
      新臺幣（以下同）10萬元，並留下戊○○上開行動電話門
      號為聯絡方式，致丙○○不疑有他而欲當面交款，惟經查
      證後知係詐騙查覺而未遂。
    (二)於95年12月27日至96年1 月11日前某日，將其所有所有之
      合作金庫商業銀行股份有限公司花蓮分行帳號0000000000
      000 號帳戶（以下簡稱合庫帳戶）及有限責任花蓮第二信
      用合作社帳號00000000000000號帳戶（以下簡稱二信帳戶
      ）之存摺、提款卡及密碼等資料，交付予某黃姓真實姓名
      年籍不詳之成年男子，而該姓名年籍不詳之人所屬詐騙集
      團旋即基於意圖為自己不法所有之犯意，分別於(1)96年 1
      月11日上午9 時30分許，向丁○○佯稱係其友人欲借款，
      致丁○○不疑有他，即將3 萬元匯款至戊○○上開合庫帳
      戶，而後即失去聯絡，丁○○至此始知受騙；再於(2)同日
      上午10時許，向甲○○佯稱係其同學「陳嘉臻」欲借貸，
      致甲○○不疑有他而匯款3 萬元至戊○○上開二信帳戶，
      後經甲○○查證始知受騙；復於(3)同日上午10時30分許，
      向己○○佯稱係其友人「許玲瑋」欲借款，致己○○不疑
      有他，遂於同日匯款2 萬元至戊○○上開合庫帳戶，再於
      翌日匯款10萬元至戊○○上開合庫帳戶，嗣經己○○查證
      後方知受騙。
二、案經法務部調查局臺南縣調查站移送及花蓮縣警察局花蓮分
    局報告臺灣花蓮地方法院檢察署檢察官偵查起訴。
    理  由
一、按被告以外之人於審判外之陳述，雖不符刑事訴訟法第 159
    條之1至159條之4 之規定，而經當事人於審判程序同意作為
    證據，法院審酌該言詞陳述或書面陳述作成時之情況，認為
    適當者，亦得為證據；當事人、代理人或辯護人於法院調查
    證據時，知有第159條第1項不得為證據之情形，而未於言詞
    辯論終結前聲明異議者，視為有前項之同意，刑事訴訟法第
    159條之5定有明文。經查，本案被告就公訴人引用證人丙○○、丁○○、甲○○、己○○等人於警詢證述之證據能力均
    不爭執，同意作為證據，本院審酌上開證人作證時所處之狀
    況，並無有受外力不當干擾之情事，且無顯有不可信之情形
    ，均認為適當，故認上開證人之證詞均有證據能力。
二、上揭犯罪事實(二)部分，業據被告於本院審理時坦承不諱，核
    與證人丁○○、甲○○、己○○於警詢時所證述遭詐騙之情
    節相符，復有轉帳明細2紙、存款憑條、二信存款印鑑卡、
    存款往來明細表、合庫存款印鑑卡、新開戶建檔登錄單、存
    款分戶交易明細表、存摺存款綜合存款客戶當月份交易資料
    查詢單在卷可稽。被告自白核與事實相符，此部分事證已臻
    明確。
三、上揭犯罪事實(一)部分，訊據被告矢口否認有交付行動電話以
    幫助詐欺之犯行，辯稱：伊身份證及健保卡曾於95年間遺失
    ，遺失後未馬上前往補發，從未曾辦理或使用上開行動電話
    門號云云，惟查：
    (一)證人丙○○確於95年7 月24日上午11時28分許，接獲佯稱
      為其友人「吳原智」欲以匯款方式商借現金10萬元，並稱
      已更換電話為「0000000000」之電話，嗣因證人丙○○回
      撥其友人吳原智之原電話始查知為詐騙，致該詐騙集團因
      而未能得逞等情，業據證人丙○○於法務部調查局臺南縣
      調查站詢問及本院審理時到庭證述甚為明確。
    (二)證人丙○○於本院審理時，雖對當日是否有回撥或詐騙集
      團有無留下前揭「0000000000」之電話，已因時間久遠而
      略有遺忘，然經調取證人丙○○當時所持有行動電話之通
      聯紀錄顯示，於95年7 月24日上午11時32分許、11時33分
      許、11時43分許，確有撥打「0000000000」電話之紀錄（
      參偵字第5409號卷第8 頁以下），顯見佯稱「吳原智」之
      人確有告知證人丙○○已更改電話為「0000000000」無訛
      。再者，該「0000000000」電話門號，係以被告名義於95
      年6 月29日持身分證及健保卡所申請，亦有台灣大哥大股
      份有限公司基本資料查詢及申請書附卷可稽。被告於偵查
      曾辯以：在身分證、健保卡遺失後約1 週，即前往辦理補
      發云云（參偵緝字第32頁）。而被告係於95年8 月28日前
      往戶政機關補辦身分證及於95年12月13日始前往中央健康
      保險局東區分局補發健保卡等情，有法務部戶役政連結作
      業系統國民身分證異動資料及中央健康保險局東區分局96
      年12月28日健保東承字第0960017529號函在卷可參，苟如
      其所言係於遺失1 週後即前往相關機關補辦，則在申辦前
      開「0000000000」行動電話門號時，證件顯均尚未遺失。
      而被告於偵查中經檢察官提示申請書資料及補辦身分證之
      資料後，於本院審理時，始又辯稱：身分證不見後，並未
      馬上補辦云云（參本院卷第84頁）。辯詞先後顯係隨調查
      證據資料結果，而為先後不一之供述，實難予以採信。又
      「0000000000」行動電話門號申請書上「戊○○」之簽名
      ，經與卷附被告受訊問後之筆錄簽名互為比對結果，本院
      認其運筆、筆勢、勾勒等情狀大致相符，益徵本案行動電
      話係被告所申請無誤。被告上開辯解，顯為臨訟卸責之詞
      ，難以採信。
    (三)按行動電話門號通常專屬個人使用，具有強烈之屬人性格
      ，且現今行動電話甚為普及，申請門號並無任何特殊之限
      制，此乃眾所週知之事實。故一旦有人刻意收集他人行動
      電話門號使用，依一般常識，極易判斷係隱身幕後之人為
      規避偵查機關循線追查之考慮而為，自可產生與不法犯罪
      目的相關之合理懷疑。且日常生活中，不法之徒利用人頭
      戶申請行動電話進行之不法行為，最常見者不外詐騙他人
      錢財，此經傳播媒體多所報導，政府機關亦廣為宣導，一
      般稍具知識之人，對此情形絕難諉以不知。被告乃智慮正
      常之成年人，又非無社會經驗之人，竟於申辦行動電話門
      號後，立即交付予非親非故之陌生人，對於極可能遭詐欺
      者用作詐取財物之工具，衡情應有所預見，猶將之交付他
      人使用，顯有容認犯罪事實發生之本意，亦堪認定。至本
      案雖另有被告之子張智傑（88年1月31日生）所設之00000
      000000000 號郵局帳戶，亦為詐騙集團利用，致被害人乙○○遭詐騙2萬7千元，惟此部分依卷內資料，並無證明係
      被告所提供，且被害人乙○○遭詐欺而匯款之時間為95年
      12月25日，顯已在本案被告設立二信帳戶前，而難認與本
      件係同一犯罪事實而得並予審判，併此敘明。
    (四)綜上，足認本案「0000000000」號之行動電話門號確為被
      告所親自申辦，並交付姓名年籍不詳之人，供其作為詐騙
      之工具，其辯稱係身分證件遺失，並未辦理該門號云云，
      並不可採。本案事證明確，被告犯行洵堪認定，應予依法
      論科。
四、按刑法上之幫助犯，係對於犯罪與正犯有共同之認識，而以
    幫助之意思，對於正犯資以助力，而未參與實施犯罪之行為
    者而言，最高法院75年度台上字第1509號、88年度台上字第
    1270號判決可資參照。是以，如未參與實施犯罪構成要件之
    行為，而係出於幫助之意思提供助力，即屬幫助犯，而非共
    同正犯。是核被告所為，係犯刑法第30條第1項、刑法第339
    條第1項之幫助詐欺取財罪，並應依刑法第30條第2項規定按
    正犯之刑減輕之。被告提供「0000000000」之電話幫助詐欺
    部分，因被害人並未受騙而未遂，此部分應依刑法第25條第
    2 項規定，按既遂犯之刑度減輕其刑，並依法遞減之。又被
    告先後提供行動電話及帳戶之幫助詐欺犯行，犯意各別，行
    為互殊，應予分論併罰。查被告前曾於94年間因竊盜案件，
    經本院以94年度林簡字第52號案件判處有期徒刑3 月確定，
    於94年7 月22日易科罰金執行完畢，有臺灣高等法院被告前
    案紀錄表在卷可憑，被告受有期徒刑執行完畢後，5 年以內
    再故意犯本件有期徒刑以上之罪，為累犯，應依刑法第47條
    第1 項規定加重其刑，所犯詐欺未遂罪部分並依法先加後減
    。爰審酌被告已有多項前科紀錄，素行非佳，其提供行動電
    話門號及帳戶供人作為詐欺工具，不僅使詐欺正犯詐得財物
    、被害人因此受損，更使犯罪之追查趨於困難、被害人因此
    求助無門，及被告於犯罪後，一再飾詞否認犯行，並視調查
    證據結果而易其說詞及是否坦承犯行，顯見並無確切悔悟之
    意，犯後態度不佳等一切情狀，分別量處如主文所示之刑，
    並諭知易科罰金之折算標準。末查中華民國96年罪犯減刑條
    例業自96年7 月16日施行，被告所犯本件幫助詐欺犯行之時
    間，均在96年4 月24日以前，符合減刑之條件，爰依上開條
    例第2條第1項第3 款之規定，就其宣告刑予以減刑2分之1，
    並諭知減得之刑之易科罰金折算標準，併定其應執行之刑，
    及諭知易科罰金之折算標準。
據上論斷，應依刑事訴訟法第299條第1 項前段，刑法第30條第1
項前段、第2項、第339條第3項、第1項、第25條第2 項、第47條
第1項、第41條第1項前段、第51條第5 款，刑法施行法第1條之1
，中華民國96年罪犯減刑條例第2條第1項第3款、第7條、第9 條
，判決如主文。
本案經檢察官孫源志到庭執行職務。
中    華    民    國    97    年    2     月    27    日
                  刑事第二庭    審判長法  官  林碧玲
                                      法  官  沈培錚
                                      法  官  林恒祺
上列正本證明與原本無異。
如對本判決不服，應於送達後10日內，向本院提出上訴狀（上訴
狀應記載具體上訴理由並應抄附繕本）告訴人或被害人如對於本
判決不服者，應具備理由請求檢察官上訴，其上訴期間之計算係
以檢察官收受判決正本之日期為準。
中    華    民    國    97    年    3     月    3     日
                                      書記官
附錄本判決論罪之法律條文：
中華民國刑法第339條
（普通詐欺罪）
意圖為自己或第三人不法之所有，以詐術使人將本人或第三人之
物交付者，處5年以下有期徒刑、拘役或科或併科1千元以下罰金
。
以前項方法得財產上不法之利益或使第三人得之者，亦同。
前二項之未遂犯罰之。


司法院資訊處製作；財團法人民間司法改革基金會備份。
